臺灣士林地方法院小額民事判決
110年度士小字第1628號
原      告  旺旺友聯產物保險股份有限公司

法定代理人  劉自明
訴訟代理人  劉育辰
            黃語晉
            葉丁宗
被      告  陳港生

上列當事人間侵權行為損害賠償事件，本院於民國110年10月20
日言詞辯論終結，本院判決如下：
    主  文
被告應給付原告新臺幣柒仟玖佰陸拾捌元，及自民國一百一十年
八月十四日起至清償日止，按年息百分之五計算之利息。
原告其餘之訴駁回。
訴訟費用新臺幣壹仟元，其中新臺幣陸佰元由被告負擔，餘由原
告負擔。
本判決原告勝訴部分得假執行，但被告如以新臺幣柒仟玖佰陸拾
元為原告預供擔保後，得免為假執行。
    事實及理由要領
一、按因侵權行為涉訟者，得由行為地之法院管轄，民事訴訟法
    第15條第1項定有明文；查本件原告主張之侵權行為地為臺
    北市北投區，本院自有管轄權。
二、原告起訴主張：被告於民國108年12月2日10時50分許駕駛車
    牌號碼000-0000號自用小客車（下稱A車），行經臺北市○○
    區○○路○段000號臺北榮總第三門處，因未保持行車安全距離
    之過失，與原告承保之訴外人楊靜姍所有而由訴外人唐治駕
    駛之車牌號碼0000-00號自用小客車（下稱B車）發生碰撞（
    下稱系爭事故），致B車受有損害，而B車曾向原告投保車體
    損失險，事故發生時尚在保險期間內，原告業依保險契約賠
    付該車之必要修復費用，共計新臺幣（下同）13280 元（其
    中鈑金費用：3800元、烤漆費用：9480元），並依保險法第
    53條之規定取得代位求償權，爰依侵權行為損害賠償及保險
    代位請求權之法律關係提起本件訴訟，並聲明被告應給付原
    告13280元，及自起訴狀繕本送達翌日起至清償日止，按年
    息百分之五計算之利息。
三、被告則以：其就系爭事故並無肇事責任，係訴外人唐治於該
    處併排停車，因不耐久候而欲向左後方倒車離開，適被告駕
    駛A車行經該處，A車之B柱右車門後方有擦到B車，且系爭事
    故發生之後，B車之後座乘客始行下車，B車於系爭事故發生
    之時並非靜止狀態，而B車修復費用之估價單所載修復方式
    ，亦非必要等語，資為抗辯，並聲明駁回原告之訴。
四、得心證之理由：
  ㈠按因故意或過失，不法侵害他人之權利者，負損害賠償責任
    ；又汽車、機車或其他非依軌道行駛之動力車輛，在使用中
    加損害於他人者，駕駛人應賠償因此所生之損害；又不法毀
    損他人之物者，被害人得請求其物因毀損所減少之價額，民
    法第184條第1項前段、第191條之2、第196條分別定有明文
    。次按，物被毀損時，被害人除得依民法第196條請求賠償
    外，並不排除民法第213條至第215條之適用；另依民法第19
    6條請求賠償物被毀損所減少之價額，得以修復費用為估定
    之標準，但以必要者為限（例如：修理材料以新品換舊品，
    應予折舊），最高法院77年度第9次民事庭會議決議參照。
    又按，被保險人因保險人應負保險責任之損失發生，而對於
    第三人有損失賠償請求權者，保險人得於給付賠償金額後，
    代位行使被保險人對於第三人之請求權；但其所請求之數額
    ，以不逾賠償金額為限，保險法第53條第1項亦有明文。
  ㈡經查，本件原告主張被告於上開時地駕駛A車與原告所承保訴
    外人楊靜姍所有而由訴外人唐治駕駛之B車發生碰撞，B車因
    此受有損害等事實，業據原告提出與其所述相符之非道路範
    圍交通事故當事人登記聯單、行車執照、估價單、統一發票
    、汽車險理賠計算書、賠償給付同意書、現場照片及車輛修
    復過程照片等影本為證，並有本院依職權向臺北市政府警察
    局交通警察大隊函調之非道路範圍交通事故當事人登記聯單
    之肇事資料在卷可稽，且為被告所不爭執，是此部分之事實
    ，堪認為真正。又依臺北市政府警察局交通警察大隊110年8
    月4日北市警交大事字第1103005368號函所示，本件交通事
    故發生地點之臺北榮總第三門處，雖非道路範圍，因仍屬供
    公眾通行之地，是道路交通安全規則所揭示之駕駛行為規範
    ，自得作為汽車駕駛人是否盡注意義務之判斷依據，合先敘
    明。
　㈢被告雖否認就系爭事故有何肇事責任，並以上開言詞置辯，
    然汽車行駛時，駕駛人應注意車前狀況及兩車併行之間隔，
    並隨時採取必要之安全措施，且汽車交會時，會車相互之間
    隔不得少於半公尺，道路交通安全規則第94條第3項、第100
    條第5款分別定有明文，而依原告所提出之上開現場照片所
    示，B車之右後車門係呈開啟狀，足見B車於系爭事故發生時
    應屬停車狀態，復依原告所提出前開現場照片內兩車於系爭
    事故後相對位置以觀，被告顯未依上開道路交通安全規則之
    規定保持行車安全距離，足見被告所駕駛車輛確有違反前開
    駕駛行為規範，而有未保持行車安全距離之過失甚明。至被
    告雖稱B車之右後車門係於系爭事故發生後始為開啟，且系
    爭事故係因訴外人唐治於併排停車後欲向左後方倒車離開所
    致云云，然當事人主張有利於己之事實者，就其事實有舉證
    之責任，亦為民事訴訟法第277 條前段所明定，而被告未能
    提出其他事證證明前開辯解內容，自無解於被告應負前開損
    害賠償責任之認定。是原告依侵權行為及保險代位之法律關
    係，請求被告負損害賠償責任，於法當屬有據。
　㈣原告主張B車之修復費用132800 元（其中鈑金費用：3800 元
    、烤漆費用：9480元），業據其提出上開估價單及統一發票
    為據，又原告主張B車因本件事故受損處為左後側葉子板及
    左後側保險桿，亦有前開現場照片在卷可查，而被告於本院
    言詞辯論時亦表示就上開B車受損位置並無意見等語，足認
    上開B車之車損確為系爭事故所致；又依原告所提出之前開
    估價單及車輛修復過程照片所示，B車修繕處為後保險桿、
    左後葉之鈑烤及左後燈拆裝，堪認前開維修位置與B車之車
    損位置尚屬相符，而依被告所提出之A車車損照片所示，顯
    見系爭事故之碰撞力道非微，參酌被告所提出之A車車輛維
    修估價單所載修復方式亦為鈑金、烤漆及拆裝，足見原告所
    提出上開估價單上所載修復方式尚屬合理，則被告徒以該估
    價單所載修復方式非屬必要為辯，復未提出任何證據以實其
    說，尚非可採，是原告自得依上開法律關係，請求被告給付
    B車之車輛修復費用132800 元。
  ㈤又損害之發生或擴大，被害人與有過失者，法院得減輕賠償
    金額，或免除之，民法217 條第1 項定有明文；此項規定之
    目的在謀求加害人與被害人間之公平，倘受害人於事故之發
    生亦有過失時，由加害人負全部賠償責任，未免失諸過酷，
    是以賦與法院得不待當事人之主張，減輕其賠償金額或免除
    之職權。換言之，基於過失相抵之責任減輕或免除，非僅為
    抗辯之一種，亦可使請求權全部或一部為之消滅，故裁判上
    得以職權斟酌之（最高法院86年度台上字第1178號判決要旨
    可資參照）。另直接被害人於損害之發生或擴大與有過失時
    ，依公平之原則，間接被害人於請求賠償，亦應有民法第21
    7 條過失相抵規定之適用（最高法院103年度台上字第2491
    號判決意旨可資參照）。查汽車停車時，不得併排停車，道
    路交通安全規則第112條第1項第10款亦有明文，而依前開現
    場照片所示，訴外人唐治所駕駛之B 車於系爭事故發生時確
    有併排停車之情形，且為原告所不爭執，是訴外人唐治就系
    爭事故之發生確屬與有過失應堪認定，則被告就原告上開損
    害賠償之請求主張過失相抵，顯非無據。又本院衡酌系爭事
    故之發生經過、雙方之肇事原因、過失情節、程度及肇事原
    因力之強弱等一切情狀，認被告上開過失為系爭事故之主要
    原因，而認系爭事故應由被告及原告各負擔60％、40％之過失
    責任，並依上開過失比例減輕被告之賠償責任，是被告應賠
    償原告之損害金額計為7968元（即13280×0.6 ＝7968，元以
    下四捨五入）。
　㈥又二人互負債務，而其給付種類相同，並均屆清償期者，各
    得以其債務，與他方之債務，互為抵銷，民法第334 條第1 
    項前段定有明文。然民法第334條所稱之抵銷，係以二人互
    負債務，而其給付種類相同並均屆清償期者為要件，故得供
    債務人抵銷之債權，須為對於自己債權人之債權，而不得以
    對於他人之債權，對於債權人為抵銷（最高法院49年台上字
    第125號判決意旨參照）。查被告雖主張以A車車損金額與應
    賠償原告之B車車損金額抵銷云云，然上開A車之車損係因訴
    外人唐治之駕駛行為所致，原告顯非造成A車損害之行為人
    ，自難認原告就上開A車之車損負有損害賠償責任，則被告
    上開抵銷主張，難認可採。
  ㈦又給付無確定期限者，債務人於債權人得請求給付時，經其
    催告而未為給付，自受催告時起，負遲延責任；其經債權人
    起訴而送達訴狀，或依督促程序送達支付命令，或為其他相
    類之行為者，與催告有同一之效力；又遲延之債務，以支付
    金錢為標的者，債權人得請求依法定利率計算之遲延利息；
    又應付利息之債務，其利率未經約定，亦無法律可據者，週
    年利率為百分之五，民法第229條第2項、第233條第1項前段
    、第203條分別定有明文。查本件請求被告給付侵權行為損
    害賠償事件，未經原告舉證證明定有期限，應認屬未定期限
    債務，依上開規定，被告應自受催告時起始負遲延責任，而
    本件起訴狀繕本，業於110年8月13日送達於被告，此有送達
    證書附卷可參，是原告就上揭所得請求之金額，尚得請求自
    起訴狀繕本送達之翌日即110年8月14日起至清償日止，按年
    息百分之五計算之利息。從而，原告依上開法律關係，求為
    判決如主文第1項所示，為有理由，應予准許，逾此範圍之
    請求，為無理由，應予駁回。
五、本件事證已臻明確，兩造其餘攻擊防禦方法及舉證，經核與
    判決結果不生影響，無逐一論列之必要，併予敘明。　　　
六、本件係就民事訴訟法第436 條之8 第1 項適用小額程序所為
    被告部分敗訴之判決，依同法第436 條之20規定，應依職權
    就原告勝訴部分宣告假執行，且依同法第392 條第2項規定
    ，併依職權宣告被告如預供如主文所示之擔保後，得免為假
    執行，另依同法第79條之規定依職權確定訴訟費用額為1000
    元（第一審裁判費），其中600 元應由被告負擔，其餘應由
    原告負擔。　　
中    華    民    國    110   年    11    月    10    日
                  士林簡易庭  法  官  黃雅君　
以上正本係照原本作成。
如不服本判決，應於送達後20日內，向本院提出上訴狀並應記載
上訴理由，表明關於原判決所違背之法令及其具體內容與依訴訟
資料可認為原判決有違背法令之具體事實，如於本判決宣示後送
達前提起上訴者，應於判決送達後20日內補提上訴理由書（須附
繕本）。
中    華    民    國    110   年    11    月    10    日
                              書記官  吳俊明